臺灣屏東地方法院刑事判決　　　　　　　　　　　　　九十一年度訴字第四六六號
　　公　訴　人　臺灣屏東地方法院檢察署檢察官
　　被　　　告　乙○○
　　指定辯護人　本院公設辯護人謝弘章
右列被告因強盜等案件，經檢察官提起公訴（九十一年度偵字第三０一一號、第三一
六五號、第三五八七號），本院判決如左：
     主  文
乙○○意圖為自己不法之所有，而搶奪他人之動產，因防護贓物、脫免逮捕，當場施
以強暴及脅迫，累犯，處有期徒刑伍年陸月。
被訴強盜部分無罪。
其餘被訴部分公訴不受理。
     事  實
一、乙○○前因搶奪、偽造文書及違反麻醉藥品管理條例等案件，經臺灣高等法院高
    雄分院裁定其應執行刑為有期徒刑五年四月確定，並於民國八十八年一月十一日
    執行完畢，詎猶不知悔悟，於九十一年四月八日晚間六時許，騎乘其先前所竊得
    、未懸掛車牌之車號ＰＨＩ—三三五號機車（登記名義人為丁○○，此部分竊盜
犯行另案審理中）行經屏東縣屏東市○○路三三二巷口前時，見己○○獨自駕駛
    其所有車號ＹＬ—三二八九號自用小客車暫停在該巷口等待紅燈號誌轉換，且將
    其所有、內有信用卡四張、現金新台幣五萬餘元、行動電話一具及提款卡等物之
    皮包一只置於該車副駕駛座上，竟起歹念，意圖為自己不法之所有，而基於搶奪
    他人動產之犯意，將所騎機車駛近前開小客車右前方車門後，旋趁己○○不及防
    備之際，以右手拉開車門、左手伸入車內奪取皮包之方式，搶得該皮包，並於得
    手後，迅速騎車往前開巷內逃逸，己○○遭搶後，亦隨即駕車尾隨追躡，而於同
    巷四五號前衝撞乙○○上開所乘機車，使乙○○因而人車倒地，前述皮包亦隨之
    拋落在地，己○○見此急忙下車趨前撿拾該皮包，詎乙○○至此，猶不知及時罷
    手並返還贓物，竟為防護贓物及脫免逮捕，起身後，先以拳腳接續毆打己○○之
    胸、腹、腿等部之強暴方式，致使己○○受有左大腿淤青等傷害（傷害部分未據
    告訴），繼則強行登上前開自用小客車，並向己○○恫稱：要開車撞死你等脅迫
    言語，致使己○○因而有所畏懼而任其駕駛該車離去，嗣為警於九十一年六月六
    日循線查獲。
二、案經屏東縣警察局屏東分局報請臺灣屏東地方法院檢察署檢察官偵查起訴。
     理  由
壹、有罪部分：
一、右揭事實訊據被告乙○○於本院審理時坦承不諱，核與證人己○○於本院調查時
    證述其如何遭搶、如何追躡被告及被告如何為防護贓物、脫免逮捕，而毆打、恫
    嚇其之經過情節相符，復有贓物保領結、診斷證明書影本一紙附卷可稽，堪認被
    告上開任意性之自白確與事實相符，應可採信，事證明確，被告犯行已堪認定。
二、核被告於行搶證人所有皮包得手後，為防護贓物及脫免逮捕，當場對證人施以強
    暴、脅迫行為，所為係犯刑法第三百二十九條準強盜罪，應依同法第三百二十八
    條第一項論處。被告有事實欄所載論罪科刑執行之情形，有臺灣屏東地方法院檢
    察署刑案資料查註紀錄表及臺灣高等法院被告全國前案紀錄表各一紙在卷可查，
    其受有期徒刑執行完畢後，五年之內再犯有期徒刑以上刑之本罪，為累犯，應依
    刑法第四十七條規定加重其刑。爰審酌被告正值青壯，不思勤奮努力，獨立謀求
    生活之資，竟藉行搶他人財物獲利之心態可議，其公然行搶，對於社會治安之危
    害甚詎，且於行搶後見證人追躡而至並撞倒其人車時，不知及時悔悟，停止逃跑
    並返還贓物，反欲防護贓物、脫免逮捕，而對證人施以如前述之強暴脅迫行為不
    當，惟念其到案後坦承犯行不諱，於本院審理時殷殷悔意，到庭向證人道歉，獲
    證人宥恕在卷，足見其良心未泯等一切情狀，量處如主文所示之刑。
貳、無罪部分：
一、公訴意旨另稱：被告於遂行事實欄第一項所示之犯行後，另行基於意圖為自己不
    法所有之犯意，藉己○○因其如前述之強暴脅迫行為，而心生畏懼、不能抗拒之
    際，強取前述自用小客車得手，並以之為代步逃逸工具，因認被告此部分涉有刑
    法第三百二十八條第一項強盜罪嫌云云。
二、按犯罪事實應依證據認定之，無證據不得推定其犯罪事實，不能證明被告犯罪者
    ，應諭知無罪之判決，刑事訴訟法第一百五十四條、第三百零一條第一項分別定
    有明文。
三、公訴人認被告涉有此部分之強盜犯行，無非係以證人己○○之前開證述內容為其
    論據。然經訊之被告於本院審理時固坦承有強行駕駛該車逃逸離去等情，惟堅決
    否認涉有此部分之強盜犯行，辯稱：伊所騎之機車已為己○○所撞壞，而為能迅
    速逃離現場，始一時暫以該車代步逃逸，初無圖得該車所有之意。經查，被告行
    搶後，如何為證人所追躡、衝撞倒地，及其起身後，如何攻擊證人、如何駕車逃
    逸等經過情節，均已如前述，爰不贅敘，而被告駕駛該車逃離現場後，約僅行使
    駛五至十分鐘，即將該車棄置於現場鄰近之同市○○路六七六號前，已據被告供
    明在卷，復為公訴人所肯認，是觀之被告此棄車之舉，苟其確有圖得該車所有之
    意，當不致在取得該車占有後，僅使用不過十分鐘即將之棄置本案現場鄰近，故
    其上詞所辯，應非無稽，而堪採信，此外，本院復查無其他積極證據足認被告有
    公訴意旨所指之強盜犯行，揆諸前揭法條意旨，即應為有利於被告之認定，為其
    無罪之諭知。
參、公訴不受理部分：
一、公訴意旨另稱略以：被告與丙○○（另經判處有期徒刑一年）於九十一年二月八
    日下午四時許，共同騎乘車號ＱＵＣ—三五八號機車在屏東市境內閒逛，適其等
    於途經屏東縣屏東市○○路中央市場旁時，恰見戊○○在該市場中向蔡鎮茂（起
    訴書誤繕為蔡鎮武）之妻林秀鳳購物付款後，回身將皮包（內有身分證、郵局定
    存單、行照、駕照各一張、印章一枚、提款卡三張、ＮＯＫＩＡ牌五一一０型號
    行動電話一支、現金新台幣八千元及約一錢重之金項鍊一條）放置在其所騎乘之
    車號ＯＺＱ—０九二號機車置物箱內，且未牢實關緊該箱蓋後，因欲再向蔡鎮茂
 夫婦購物，而轉身走離該車約二、三步（不滿二公尺）之距離，即認有機可趁，
    共同基於意圖為自己不法所有之犯意聯絡，被告並基於概括之犯意，推由被告騎
    乘上開車號ＱＵＣ—三五八號機車在旁把風並伺機接應，丙○○則下車趨前徒手
    打開上述戊○○所騎乘之機車置物箱而竊取該皮包，且於得手後，由被告接應迅
    速逃逸。嗣其等於九十一年三月九日上午十時三十分許，同行途經同市○○街圓
    環附近時，為曾目擊上情之蔡鎮茂所認出而報警查獲。被告復承上開犯意，連續
    ：（一）於九十一年三月三十一日晚間八時許，在同市寶建醫院前，見丁○○所
    有之車號ＰＨＩ—三三五號機車之鑰匙未取下，遂以該鑰匙發動機車引擎之方式
    竊取該車得手；（二）於九十一年四月三十日下午一時許，在同市○○街六九號
    前，以上述同一手法竊得甲○○○使用中之車號ＴＵＷ—０一一號機車得手；（
    三）於九十一年五月十八日下午三時許，在同市○○街三六號前，以自備之鑰匙
    啟動許美淳所有車號ＯＺＳ—八九六號機車引擎之方式竊取該車得手；因認被告
    此部分另涉有刑法第三百二十條第一項竊盜罪嫌等語。
二、按檢察官就犯罪事實一部起訴者，其效力及於全部；又已經提起公訴或自訴之案
    件，在同一法院重行起訴者，法院應諭知不受理之判決，刑事訴訟法第二百六十
    七條及第三百零三條第二款分別定有明文。
三、查被告承上開概括犯意，另於九十一年三月二十四日中午十二時二十五分許，在
    同市寶健醫院前，竊取何詩蘋所有、置於車號ＯＹＸ—八四五號機車置物箱之皮
    包一只，經公訴人偵查起訴後，於九十一年五月二十八日繫屬本院，現由本院明
    股審理中等情，業據被告供明在卷，是公訴人就與此案有連續犯之裁判上一罪關
    係、為此案起訴效力所及之被告上述竊盜犯行，於九十一年七月九日重行向本院
    提起公訴，自屬已經提起公訴之案件，在同一法院重行起訴，揆諸前開說明，合
    應由本院就此部分為不受理之諭知。
據上論斷，應依刑事訴訟法第二百九十九條第一項前段、第三百零一條第一項、第三
百零三條第二款，刑法第三百二十八條第一項、第三百二十九條、第四十七條，判決
如主文。
本案經檢察官鄭伊鈞到庭執行職務。
中      華      民      國      九十一    年    十一    月    二十九    日
                                      臺灣屏東地方法院刑事第一庭
                                          審判長法  官 潘正屏
                                                法  官  包梅真
                                                法  官  林世民
右正本證明與原本無異。
如不服本判決應於收受本判決後送達後十日內向本院提出上訴書狀，其未敘述上訴理
由者，並得於提起上訴後十日內向本院補提理由書狀（均須按他造當事人之人數附繕
本 ）「切勿逕送上級法院」
被告就被訴強盜部分不得上訴。
                                               書記官  薛慧茹
中      華      民      國     九十一    年    十一    月    二十九    日
附錄論罪科刑法條：
中華民國刑法第三百二十八條第一項：
意圖為自己或第三人不法之所有，以強暴、脅迫、藥劑、催眠術或他法，至使不能抗
拒，而取他人之物或使其交付者，為強盜罪，處五年以上有期徒刑。
中華民國刑法第三百二十九條：
竊盜或搶奪，因防護贓物、脫免逮捕或湮滅罪證，而當場施以強暴脅迫者，以強盜論
。
